臺灣臺南地方法院民事判決　　　　　　　 100年度訴字第90號
原　　　告　李奇璋
被　　　告　任婉毓
上列當事人間請求侵權行為損害賠償事件，經本院於民國100年5
月3日言詞辯論終結，判決如下：
    主  文
被告應給付原告新臺幣參拾萬參仟捌佰參拾玖元，及自民國一百
年一月七日起至清償日止，按週年利率百分之五計算之利息。
原告其餘之訴駁回。
訴訟費用由被告負擔七分之一，餘由原告負擔。
本判決原告勝訴部分，得假執行。但被告於假執行程序實施前以
新臺幣參拾萬參仟捌佰參拾玖元為原告預供擔保，得免為假執行
。
原告其餘假執行之聲請駁回。
    事實及理由
壹、原告起訴主張：
一、被告於民國98年12月2日22時50分許，在飲酒後在不能安全
    駕駛動力交通工具之情形下，騎乘車號ILR－566號重型機車
    ，沿臺南市○○路由東往西方向行駛，行經臺南市○○路消
    防局前，自後追撞同向由原告所騎乘之腳踏車，致使原告受
    有第11胸椎壓迫性骨折及第4、5腰椎滑脫合併腰部瘀青等傷
    害。
二、原告茲依據侵權行為損害賠償法律關係，請求被告賠償下列
    項目：
  1.醫療費用：自98年12月2日受傷迄今，共支出醫療費新臺幣
    （下同）67,907元及日後手術之費用30萬元。
  2.增加生活上需要之支出（看護費用）：車禍發生後，原告住
    院期間，完全喪失自理生活之能力，故請求三個月之看護費
    用9萬元及往返醫院之交通費用6,000元。
  3.減少勞動能力之損失：原告從事汽車買賣工作，月薪21,000
    元，原告1年期間無法工作，減少勞動能力之損失為252,000
    元。
  4.精神慰藉金部分：原告遭此意外後，生活大受影響，除無法
    使力外，工作時更是須穿鐵衣支撐，每日睡覺需側睡或趴睡
    ，無法隨意翻動，早上起床時更要忍受起身時的腰酸疼痛
    ，精神上所受之折磨，非筆墨所能形容，爰依法請求精神上
    之損害賠償100萬元。
三、並聲明：被告應給付原告1,641,119元及自起訴狀繕本送達
    之翌日起至清償日止，按週年利率百分之5計算之利息；原
    告願預供擔保請准予宣告假執行。
貳、被告則以：
    對於原告所支出之醫藥費用及交通費用並無意見，但原告主
    張之精神慰撫金過高，且否認原告長達1年無法工作及看護
    需3個月，又原告日後是否需再為手術亦有爭執等語，資為
    抗辯。並聲明：駁回原告之訴；如受不利判決願供擔保請准
    免為假執行。
參、得心證之理由：
一、查被告於98年12月2日晚上10時前某時，在臺南市○○路與
    和意路交岔路口附近之「錢櫃KTV」，與友人飲用威士忌。
    其於飲酒後在不能安全駕駛動力交通工具之情形下，於同日
    晚上10時50分許，騎乘車牌號碼ILR－566號機車，沿臺南市
    ○○路○段由東往西方向行駛，行經該路與永華10街交岔路
    口時，因未注意車前狀況及兩車併行之間隔，並隨時採取必
    要之安全措施，自後追撞同向由原告所騎乘之腳踏車，致使
    原告受有第11胸椎壓迫性骨折及第4、5腰椎滑脫合併腰部瘀
    青等傷害。被告上開過失傷害犯行，業經臺灣臺南地方法院
    檢察署檢察官以99年度調偵字第1538號號提起公訴，並經本
    院以99年度交簡字第2552號刑事判決判處罪刑確定在案等情
    ，業據原告提出受傷診斷證明書，並經本院調取上開刑事卷
    宗查核屬實，且為兩造所不爭，自屬真實無訛。是被告對於
    原告受有第11胸椎壓迫性骨折及第4、5腰椎滑脫合併腰部瘀
    青等傷害，確有過失無疑。
二、原告主張因被告過失行為，致其受有上開損害而請求賠償；
    被告則以前詞置辯，是兩造之爭點乃在於原告之損害額究為
    何？
（一）按因故意或過失，不法侵害他人之權利者，負損害賠償責
      任；又不法侵害他人之身體、健康、名譽、自由、信用、
      隱私、貞操，或不法侵害其他人格法益而情節重大者，被
      害人雖非財產上之損害，亦得請求賠償相當之金額，民法
      第184條第1項前段、第195條第1項定有明文。本件被告確
      有因過失致原告身體受傷之行為，既已認定如上，揆諸前
      揭說明，原告依前揭民法第184條第1項前段、第195條第1
      項侵權行為損害賠償之法律關係，請求被告賠償其因此所
      受之財產上及非財產上之損害，洵屬有據，應予准許。
（二）第按負損害賠償責任者，除法律另有規定或契約另有訂定
      外，應回復他方損害發生前之原狀，債權人得請求支付回
      復原狀所必要之費用，以代回復原狀；又不能回復原狀或
      回復顯有重大困難者，應以金錢賠債其損害，民法第213
      條第1項、第3項及第215條分別定有明文。查被告因上開
      過失傷害行為，非法侵害原告之身體健康，自應負侵權行
      為損害賠償責任，茲依原告請求之項目及金額，分述如下
      ：
    1.原告醫藥費：原告被撞受傷，經至國立成功大學醫學院附
      設醫院、新樓醫院及高雄尚愛診所就醫，其醫療費共為56
      ,769元，又往返醫院之交通費用6,000元部分，業據提出
      診斷證明書及收據為證，且為被告所不爭，是原告上開費
      用之請求，自應准許。另原告雖主張日後手術費30萬元（
      胸椎20萬元；腰椎10萬元），惟原告現仍復健中，且若保
      守治療或復健復原良好，有可能不需手術治療，有成功大
      學醫學院附設醫院100年2月14日成附醫骨字第1000002229
      號函附就醫摘要可佐（見本院卷第44頁），本件原告傷勢
      既有可能因治療或復健而治癒，則原告主張日後之手術費
      30 萬元即屬無據，尚難准許。
    2.看護費用部分：
      按因身體或健康受不法侵害，需人長期看護，就將來應支
      付之看護費，係屬增加生活上需要之費用，加害人即應予
      以賠償（最高法院88年度臺上字第1771號判決參照）；至
      於被害人因受傷需人看護，而由親屬看護時，雖無現實看
      護之支付，亦應認被害人受有相當看護費之損害，得向加
      害人請求賠償。蓋因親屬照顧被害人之起居，固係出於親
      情，但親屬看護所付出之勞力，並非不能評價為金錢，只
      因兩者身分關係密切而免除支付義務，此種親屬基於身分
      關係之恩惠，自不能加惠於加害人，故應衡量及比照僱用
      職業護士看護情形，認被害人受有相當看護費之損害，得
      向加害人請求賠償（最高法院89年度臺上字第1749號判決
      參照）。查本件原告因車禍致行動不便，宜人看護1個月
      ，有上開醫院函附就醫摘要可佐，復參酌臺南市住院病患
      家事服務業職業工會之看護工分為日班12小時1,100元，
      夜班12小時1,100元，全日班24小時2,000元等情，此有該
      會99年11月16日南市住工總字第100045號函附卷可考，則
      原告得請求之看護費用損失應為6萬元【計算式：每日2,0
      00元×30天＝60,000元】，是原告此部分之請求亦應准許
      ，惟逾此部分之請求，即屬無據。
    3.減少勞動能力損失部分：
      查原告每月領取基本工資17,280元，為兩造所不爭，又原
      告需人看護1個月，且受傷後不宜搬重物或久站約3個月，
      有前開成功大學醫學院附設醫院函在卷可佐。據此，其不
      能工作期間應為4個月，則工作損失應為69,120元為適當
      【計算式：17,280元×4月＝69,120元】，逾此部分之請
      求，即屬無據。
    4.精神慰撫金部分：
      本院審酌原告係高職畢業，擔任汽車銷售員，因本件車禍
      受有第11胸椎壓迫性骨折及第4、5腰椎滑脫合併腰部瘀青
      等傷害，看護期間長達1個月；而被告為二專畢業，職業
      為服務業，並無不動產，此有財政部稅務電子閘門財產所
      得調件明細表附卷可參（見本院卷第36至41頁），認原告
      請求精神慰撫金之數額20萬元為適當，逾此部分之請求，
      即屬無據。
（三）綜上所述，原告因本件車禍事故受傷所致損害合計為391
      ,889元（計算式為:56,769＋6,000＋60,000＋69,120＋
      200,000＝391,889）。惟原告已領取強制險理賠金48,050
      元，有強制汽車責任保險請求給付申請書可佐（同上卷第
      55-57頁），又被告先前給付原告之4萬元皆應扣除之，是
      原告得求之金額為303,839元。
三、從而，原告依侵權行為之法律關係，請求被告給付原告303,
    839元及自起訴狀繕本送達之翌日即100年1月7日起至清償日
    止，按年息5%計算之利息，為有理由，應予准許，逾此部份
    之請求，即屬無據，應予駁回。
肆、本判決原告勝訴部分，係所命給付之金額未逾新臺幣500,00
    0元之判決，依民事訴訟法第389條第1項第5款之規定，應依
    職權宣告假執行；又被告陳明願供擔保請准免為假執行，核
    無不合，爰酌定相當之擔保金額，予以准許。至原告敗訴部
    分，其假執行之聲請即失所附麗，應予駁回。
伍、據上論結，本件原告之訴為一部有理由、一部無理由，依民
    事訴訟法第79條、第389條第1項第5款、第392條第2項，判
    決如主文。
中    華    民    國   100    年    5     月    17    日
                  民事第三庭    法  官  廖建彥
以上正本係照原本作成。
如對本判決上訴，須於判決送達後20日內向本院提出上訴狀。
如委任律師提起上訴者，應一併繳納上訴審裁判費。
中    華    民    國   100    年    5     月    17    日
                                書記官  蘇玟心